【裁判字號】    97,交訴,39
【裁判日期】    980506
【裁判案由】    業務過失致死
【裁判全文】
臺灣桃園地方法院刑事判決              97年度交訴字第39號
公  訴  人  臺灣桃園地方法院檢察署檢察官
被      告  乙○○
被      告  丙○○
上  一  人
選任辯護人  康勝男律師
上列被告因業務過失致死案件，經檢察官提起公訴（九十六年度
偵字第二二二三○號、九十七年度偵字第三一八二號），本院判
決如下：
    主    文
乙○○從事業務之人，因業務上之過失致人於死，處有期徒刑陸
月，如易科罰金，以新臺幣壹仟元折算壹日。
丙○○因過失致人於死，處有期徒刑陸月，如易科罰金，以新臺
幣壹仟元折算壹日。
    犯罪事實
一、丙○○於民國九十六年八月二十七日上午六時五十八分前之
    某時，駕駛車牌號碼５５９３－ＲＷ號自用小客車行經桃園
    縣龜山鄉○○○路三號前，其明知交岔路口十公尺內不得停
    車，且不得併排停車，而當時亦無不能注意之情事，竟見該
    處距離前方交叉路口處（即桃園縣龜山鄉○○○路與自強東
    路十五巷口）並未逾十公尺，且已有多輛機車停放於該處，
    仍將該自用小客車併排停放在該處，適有從事砂石車司機之
    駕駛業務之乙○○駕駛車牌號碼１５８－ＨＭ號營業貨運曳
    引車，沿桃園縣龜山鄉○○○路臺北方向行駛，於同日上午
    六時五十八分許，行經桃園縣龜山鄉○○○路三號時，原應
    注意該路段行車速度不得超過五十公里，且汽車行駛時應注
    意車前狀況及兩車併行之間隔，並隨時採取必要之安全措施
    ，而依當時天候晴，日間光線良好，路面乾燥、無缺陷、無
    障礙物及視距良好，並無不能注意之情形，竟疏未注意，貿
    然以每小時五十至六十公里之速度超速直行，且於斯時復未
    能與恰在其右側、同向超速行進之張倖瑄所騎乘之車牌號碼
    ＲＺ３－９１６號輕型機車保持兩車併行之適當間隔，而張
    倖瑄為閃避其前方丙○○違規併排停放之上開自用小客車，
    亦未採取先行減速閃避、停下或其他適當措施，反於未能與
    其左側由丙○○所駕駛之上開曳引車保持兩車併行之適當距
    離下繼續超速行進，並稍靠內側車道行駛，因而擦撞乙○○
    駕駛上開曳引車右側車頭處而人車倒地，並連人帶車滑行至
    該曳引車右前側車身下方，遭該曳引車碾壓、拖行，致張倖
    瑄顱骨破裂、全身多發性骨折，經送往林口長庚紀念醫院急
    救仍不治死亡。嗣於同日上午七時十五分許，經警據報前往
    現場處理時，乙○○在有偵查犯罪職權之機關或個人發覺其
    犯罪前，乙○○即主動向處理警員表示係其肇事而自首，並
    表示願意接受裁判而供出上情。
二、案經甲○○告訴臺灣桃園地方法院檢察署檢察官及由該署檢
    察官自動檢舉偵查起訴。
    理    由
壹、證據能力部分：
    本案下述所引用之供述及非供述證據，經本院依法踐行調查
    證據程式，檢察官及被告均不爭執各該證據之證據能力，且
    亦查無依法應排除其證據能力之情形，是後述所引用證據之
    證據能力均無疑義。至被告丙○○之選任辯護人雖認被告乙
    ○○之供述無證據能力，然檢察官並未以被告乙○○之供述
    資為證明被告丙○○涉犯過失致死罪之證據，而本院亦未憑
    該供述認定被告丙○○有上開犯罪事實欄所載之過失致死之
    犯罪事實，附此敘明。
貳、實體部分：
一、上開事實，業據被告乙○○於本院審理時坦承不諱，而被告
    丙○○固不否認其有於上開時間、地點將車牌號碼５５９３
    －ＲＷ號自用小客車停放在上開地點，然矢口否認其有何過
    失致死犯行，並辯稱：伊並無違規停車，沒有過失云云，被
    告選任辯護人則以：被告丙○○停車地點距離交叉路口有二
    十公尺以上，且其係路邊路肩停車，被害人張倖瑄並未碰撞
    到被告丙○○之車輛，是其死亡與被告丙○○無關，被告丙
    ○○並無過失一節，為被告丙○○辯護，經查：
  (一)前揭時間、地點，該路段上有由被告丙○○停放之自用小客
    車，適有被告乙○○所駕駛之上開曳引車及張倖瑄所騎乘之
    機車同向行進至該處，兩車發生碰撞而肇事，機車騎士張倖
    瑄因此人車倒地，並致被害人張倖瑄顱骨破裂、全身多發性
    骨折，經送醫急救不治死亡之事實，業經被告乙○○、丙○
    ○於本院審理時所不否認，並有警製道路交通事故現場圖、
    道路交通事故調查報告表(一)(二)、肇事後現場暨車損照片共二
    十二幀、肇事現場監視器翻拍照片八張及林口長庚紀念醫院
    診斷證明書一紙存卷可稽，又被害人張倖瑄因本次車禍肇事
    後經送醫急救不治死亡後，經臺灣桃園地方法院檢察署檢察
    官督同檢驗員到場相驗明確，製有相驗筆錄、臺灣桃園地方
    法院檢察署檢驗報告書、相驗屍體證明書各一份及相驗照片
    十二張在卷可按，是堪以認定被害人張倖瑄因與被告乙○○
    所駕駛之上開曳引車發生擦撞肇事，並致被害人張倖瑄死亡
    結果無誤。
  (二)按行車速度依速限標誌或標線之規定，無速限標誌或標線者
    ，行車時速不得超過五十公里；汽車行駛時，駕駛人應注意
    車前狀況及兩車併行之間隔，並隨時採取必要之安全措施，
    道路交通安全規則第九十三條第一項第一款、第九十四條第
    三項分別定有明文。經查：被告乙○○迭於警詢、偵查中均
    坦承：其於案發當時時速約有五十至六十公里一情在卷，核
    與被告乙○○所提出之行車紀錄器其上顯示被告乙○○所駕
    駛之上開曳引車於肇事時點時，該車行車速度為時速五十至
    六十公里一情相符，而依道路交通事故調查報告表(一)載明該
    路段速限為每小時五十公里，可見被告乙○○於肇事當時應
    有超於速限行駛之情形。再依卷附肇事現場監視器翻拍照片
    以觀，可見被告乙○○所駕駛曳引車與被害人張倖瑄所騎乘
    機車於肇事前均為同向沿快車道行進之方向，且被害人張倖
    瑄所騎乘機車係處於被告乙○○所駕駛曳引車右側前方之位
    置，且於肇事前迄至肇事發生後，兩車始終距離甚近，嗣後
    兩車行經該路段邊臨時停放之車牌號碼５５９３－ＲＷ號自
    用小客車之左後方處發生擦撞，張倖瑄所騎乘機車向左倒地
    再滑入曳引車右前側車身下方遭拖行等情，足認被告乙○○
    與被害人張倖瑄於肇事當時均有超速行駛及互未保持兩車併
    行之安全間隔距離之違規實情無疑。另依卷附道路交通事故
    調查報告表(二)所載，被告乙○○領有聯結車駕駛執照，則其
    駕車上路，自應遵守上開規定行車，又依前開調查報告表(一)
    所載，肇事當時天候晴，日間光線良好，路面乾燥、無缺陷
    、無障礙物及視距良好，並無不能注意之情事，然被告乙○
    ○仍疏未注意上揭規定，在行車時超速行駛，又未注意車前
    狀況及兩車併行之距離，隨時採取應變措施，以致與同有超
    速、未注意保持兩車併行距離之機車騎士張倖瑄發生擦撞而
    肇事無誤，且亦經臺灣省桃園縣區車輛行車事故鑑定委員會
    為相同之認定，有該鑑定委員會於九十六年十二月二十七日
    以桃縣行字第○九六五二○三六九六號函附鑑定意見書一份
    存卷可稽，是被告乙○○自有違反上開規定之過失，且被告
    乙○○之過失與被害人張倖瑄之死亡間，有相當因果關係至
    明。
  (三)至被告丙○○與其選任辯護人執上開言詞，認被告丙○○並
    無過失一節，然按汽車停車時，交岔路口十公尺內不得停車
    ，且亦不得併排停車，此見道路交通安全規則第一百十一條
    第一項第二款、同規則第一項第一款、第十款等規定即明。
    經查：
    (1)肇事路段即桃園縣龜山鄉○○○路現有路邊收費汽機車停
      車格係桃園縣政府交通處於九十六年九月三十日始繪設完
      成，停車格繪設前道路僅繪有轉角禁止臨時停車線一情，
      有桃園縣政府於九十八年三月十三日以府交工字第○九八
      ○○五八九七八號函文一紙在卷足按，而本案車禍肇事既
      係於九十六年八月二十七日發生，則依上開函覆說明內容
      ，固可知上開肇事路段於肇事當時應尚未繪製現存之停車
      格，且僅於該路段轉角處繪有禁止臨時停車線無誤。然經
      觀諸卷附監視錄影翻拍照片顯示：畫面中車牌號碼５５９
      ３－ＲＷ號自用小客車係停放在桃園縣龜山鄉○○○路路
      邊，並呈靜止狀態，而該車右側已有多輛機車臨時停放之
      情形，已資認定被告丙○○所停放上開車輛之位置，其右
      側已有多輛機車臨時停放，是其確實有併排停車之交通違
      規情事甚明。
    (2)復依上開監視錄影翻拍照片顯示，可見被告乙○○、張倖
      瑄分別駕駛曳引車及騎乘機車，自該停放之車牌號碼５５
      ９３－ＲＷ號自用小客車處之左後方以同方向、同速度向
      前行駛，兩車行進至車牌號碼５５９３－ＲＷ號自用小客
      車後座左側車門處附近發生碰撞，致張倖瑄人身倒地，且
      連人帶車滑行至車牌號碼５５９３－ＲＷ號自用小客車左
      側駕駛座旁時，即滑入該曳引車右前車身下方而遭碾壓、
      拖行等情，並佐以卷附道路交通事故現場圖顯示：張倖瑄
      所騎乘之機車刮地痕之起始位置至該機車停止位置間經測
      量道路平行之直線距離為五公尺，而該機車停止位置距離
      前方該路段與自強東路十五巷之交岔路口處為二點六公尺
      一節，則綜觀上開事證，足認被告乙○○與張倖瑄兩車發
      生碰撞後，張倖瑄人車倒地滑入該曳引車右前車身下遭碾
      壓、滑行之位置恰為被告丙○○所停放之上開車輛駕駛座
      旁，則核對道路交通事故現場圖上所繪製張倖瑄機車刮地
      痕之起點至前方交岔路口處之距離，應與被告丙○○停放
      之車輛駕駛座位置至前方交岔路口處之距離相同，經計算
      上開現場圖張倖瑄機車刮地痕之起點至終點、機車停止位
      置至前方交岔路口之距離分別為五公尺、二點六公尺，可
      知被告丙○○所停放該處車輛之駕駛座位置點，距離前方
      交岔路口處僅有七點六公尺長，顯見被告丙○○所停放車
      輛之車頭位置距離前方交岔路口處自無逾十公尺之可能，
      是被告丙○○亦有於交岔路口十公尺內違規停車之實情。
    (3)又本件肇事責任歸屬經送臺灣省桃園縣區車輛行車事故鑑
      定委員會鑑定結果，亦認被告丙○○所停放之車牌號碼５
      ５９３－ＲＷ號自用小客車係於交岔路口十公尺內違規停
      車，影響後方行車安全，與本案肇事發生有關等情，有上
      開鑑定意見書一份在卷足按，是依本院上開說明並佐以交
      通事故鑑定意見內容，俱此堪認被告丙○○確實有交岔路
      口十公尺內併排停車之交通違規情事，甚為明確。從而，
      被告及其選任辯護人均辯稱被告並無上開過失一節，自不
      足採。
    (4)再參酌前開監視器錄影翻拍照片，可知被害人張倖瑄於肇
      事之前均持續與左側曳引車同向直行，迄至被告丙○○所
      停放車輛處，始開始偏移內側車道行進之情，是被告丙○
      ○違規於交岔路口十公尺內、併排停車，足使後方由被害
      人張倖瑄所騎乘機車向前行進時遭遇阻礙，而往內側車道
      偏行行進，終致其不慎與其左側曳引車發生擦撞而人車倒
      地並遭拖行致死，是被告丙○○自有上開違規臨時停車之
      過失，且與被害人張倖瑄之死亡結果間，應有相當因果關
      係存在，是被告丙○○之選任辯護人徒以被告丙○○並未
      直接碰撞被害人張倖瑄，執此認定被害人死亡結果與被告
      丙○○無涉一節，應有誤會，難以憑採。
  (四)綜上，本件被告丙○○及其選任辯護人所持上開辯解，俱屬
    臨訟規避刑責之詞，均不可採，本件事證明確，被告乙○○
    、丙○○二人犯行，均應堪認定。
二、查被告乙○○平日駕駛砂石車為業，為從事駕駛業務之人，
    故核其所為，係犯刑法第二百七十六條第二項之業務過失致
    死罪，而被告丙○○則係犯同法第一項之過失致死罪。又被
    告乙○○於肇事後有留在現場，向據報前來現場處理警員當
    場承認其為肇事人，顯見其在前開犯罪未經警察機關發覺前
    即向處理員警坦承其為肇事者，並坦認車禍發生已致他人致
    死之事實，核與自首之規定要件相當，應依刑法第六十二條
    前段減輕其刑。爰審酌被告乙○○、丙○○二人平日素行尚
    可，有臺灣高等法院被告前案紀錄表二份在卷可稽，而交通
    意外動輒造成死傷，更屬眾所周知之事實，被告乙○○甚至
    為平日以駕駛車輛為業務之人，竟於駕駛大型車輛之曳引車
    上路時竟超速行使，且疏未保持兩車行進之安全間隔，而被
    告丙○○僅因自己一時便利，於交岔路口十公尺內任意違規
    併排停車，致發生本件車禍肇事，造成正值青春年華之被害
    人張倖瑄死亡之不幸結果，另考量被告乙○○、丙○○過失
    之程度及被害人張倖瑄亦與有過失之情節，且被告丙○○始
    終否認其有過失，迄今未能與被害人張倖瑄家屬達成和解，
    犯後態度難認良好，並量及被告乙○○坦承犯行，且於本案
    發生後已與被害人張倖瑄家屬即其父親甲○○達成和解，並
    取得其原諒等一切情狀，而分別量處如主文之刑，並分別諭
    知易科罰金之折算標準。
據上論斷，應依刑事訴訟法第二百九十九條第一項前段，刑法第
二百七十六條第一項、第二項、第六十二條前段、第四十一條第
一項前段，刑法施行法第一條之一第一項、第二項前段，判決如
主文。
本案經檢察官潘怡華到庭執行職務。
中    華    民    國    98    年    5     月    6     日
                      臺灣桃園地方法院刑事第四庭
                          審判長法  官  袁雪華
                                法  官  林宜靜
                                法  官  陳可薇
以上正本證明與原本無異。
如不服本判決，應於判決送達後十日內，向本院提出上訴狀。
                                書記官  高  平
中    華    民    國    98    年    5     月    7     日
附錄本案論罪科刑法條全文：
刑法第二百七十六條
因過失致人於死者，處二年以下有期徒刑、拘役或二千元以下罰
金。從事業務之人，因業務上之過失犯前項之罪者，處五年以下
有期徒刑或拘役，得併科三千元以下罰金。


司法院資訊處製作；財團法人民間司法改革基金會備份。
